【裁判字號】    89,簡上,420
【裁判日期】    900227
【裁判案由】    給付借款
【裁判全文】
臺灣高雄地方法院民事判決  八十九年度簡上字第四二○號
    上  訴  人  乙○○
    訴訟代理人  甲○○
    被上訴人    丙○○
右當事人間給付借款事件，上訴人對於中華民國八十九年六月七日本院高雄簡易庭八
十九年度雄簡字第八○○第一審判決提起上訴，本院判決如左：
    主      文
上訴駁回。
第二審訴訟費用由上訴人負擔。
    事      實
甲、上訴人方面：
  一、聲明：
      (1)、原判決廢棄。
      (2)、被上訴人第一審之訴駁回。
  二、陳述：除與原判決記載相同者予以引用外，補稱：
            被上訴人前與訴外人張錦政等在大陸投資貿易及保全事業，後因缺乏資
            金乃邀上訴人及訴外人張福助等人加入，而被上訴人等舊股東因先前積
            欠公司之款項均未繳清，上訴人及其他新股東就雙方協商之股東協議書
            乃拒不簽名認可，而本件被上訴人主張之新台幣（下同）二十五萬元款
            項，即係被上訴人先前積欠而應返還予公司款項中之律師事務所顧問費
            ，此見被上訴人之兄即訴外人廖達雄傳真予上訴人之資料即明，系爭二
            十五萬元本即係被上訴人原應付予公司之款項，上訴人要求其補足本屬
            合理，被上訴人因此而匯款至上訴人之帳戶內轉交予公司，自不得執此
            即謂該筆款項即係借款，原判決未予查明即遽認系爭款項係借款而應由
            上訴人償還，其認事用法咸有違誤，為此乃請求廢棄原判決，並駁回第
            一審簡易之訴。
  三、證據：除引用前審立證外，並提出北京大正保全電子設備有限公司八十七年三
            月二十四日、九月二十九日傳真函三件為證，並聲請傳喚證人張福助。
乙、被上訴人方面：
  一、聲明：求為判決駁回上訴。
  二、陳述：除與原審判決書所載相同者予以引用外，補稱：
            上訴人及訴外人張福助等人於八十七年三月間加入投資北京大正保全電
            子設備有限公司（下稱北京大正公司）及共同投資國貿及保全業務時，
            雙方即已協議上訴人及訴外人廖達雄等人先前對北京大正公司所支付之
            一千六百八十九萬餘元視為已依約付清約定之投資總額即股金一千萬元
            ，而上訴人及訴外人張福助等人除於八十七年三月二十五日匯款十萬美
            元外，其餘之十七萬美元並未依約於同年六月二十五日前匯清，本件上
            訴人係因缺錢未能拿出其應出資額，始向被上訴人調借系爭款項以支應
            公司需要，為此上訴人乃託人將上開款項匯入被上訴人所有之聯邦銀行
            高雄九如分行帳戶內，若上開款項係上訴人應付予公司之資金，上訴人
            即逕行匯入公司帳戶即可，何必拐彎抹角匯入上訴人之個人帳戶內再由
            其轉帳或攜往，而依上訴人所述，其與訴外人張福助等人係因被上訴人
            之前積欠公司資金未償始拒絕於股東協議書簽名，惟上開股東協議書早
            經上訴人等簽名完畢，益證上訴人及其他股東並無積欠公司任何上訴人
            所指之欠款，另上訴人所謂之律師事務所顧問費係共同投資經營國際貿
            易及保全業務契約及股東協議書簽訂後所生之帳款，此之費用自應由公
            司支付而非由被上訴人個人償還，而八十七年六月十九日匯往北京大正
            公司之二十五萬元匯款係上訴人另外所借，與系爭二十五萬元借款無關
            ，上訴人徒以系爭款項係被上訴人應支付予公司之資金云云自屬無據，
            原審判決認事用法均無違誤，其上訴自應予以駁回。
  三、證據：除引用前審立證外，並提出廖達雄聲明書、北京大正公司股東協議書等
      件為證。
    理      由
一、本件被上訴人起訴主張上訴人於八十七年六月間向伊商借二十五萬元，伊同意出
    借後即於同年月十六日委託訴外人沈錦珠代為匯入上訴人指定之聯邦銀行高雄九
    如分行000000000000號帳戶內，詎上訴人於屆期後竟拒不清償，迭
    經追索亦均無效，為此乃依消費借貸之法律關係提起本訴，請求判令被上訴人應
    給付二十五萬元及自支付命令送達之翌日起至清償日止按週年利率百分之五計算
    之利息等語，上訴人則以上開款項係被上訴人應付予公司之資金而非其向被上訴
    人所為之借款，被上訴請求清償借款云云顯屬無據等語置辯。
二、本件被上訴人主張上訴人於上開時日向其商借二十五萬元，上訴人即於八十七年
    六月十六日委由訴外人沈錦珠代為匯入上訴人所有之前開帳戶內乙節，業據被上
    訴人提出上訴人不爭執真正之台中區中小企業銀行入戶電匯通知單乙件可證，而
    上開款項係因上訴人應付股金未撥款到位，以致北京大正公司營運困難，經訴外
    人廖達雄電知後，上訴人要求其協助向被上訴人調借現款支應，嗣被上訴人應允
    後乃電匯系爭款項至上訴人帳戶內，由上訴人於次日兌換美金攜往北京等情，並
    有訴外人廖達雄聲明書在卷可稽，上訴人雖以前揭情詞置辯，並舉證人張福助到
    庭為證，惟查，證人張福助於兩造系爭款項究係何者業經證稱不知情，而兩造及
    訴外人張福助、廖達雄等人就共同投資經營國際貿易及保全業務，雙方乃約定上
    訴人及訴外人黃芳菊、張福助共同投資一千五百萬元（占投資總額百分之六十，
    其中上訴人投資七百五十萬元），而被上訴人及訴外人廖達雄、張錦政、蕭憲淙
    則共同投資一千萬元（占投資總額百分之四十，其中被上訴人投資二百萬元），
    且該投資金額乃以先前對北京大正公司所支付之一千六百八十九萬餘元中之一千
    萬元視為已依約付清股金，其餘六百八十九萬餘元則視為墊付北京大正公司之借
    款，此有上訴人不爭執真正之共同投資經營國際貿易及保全業務契約在卷可憑，
    另兩造共同投資之北京大正公司，經兩造會算協議，該公司自八十六年八月十八
    日起至八十七年三月三十一日止，一切開銷以一千二百五十萬元視為實際已開銷
    之總金額，其餘超出部分則由被上訴人及訴外人廖達雄、張錦政、蕭憲淙自行協
    調吸收，該公司至最後會算日即八十七年三月三十一日止尚未付清之部分，除向
    訴外人高雄大立科技公司訂購設備未付款外，均由訴外人張錦政負責清償，又自
    八十七年四月一日起，被上訴人視為已出資二百萬元，上訴人及訴外人黃芳菊、
    張福助視為已出資美金十萬元等情，亦有北京大正保全電子設備有限公司股東協
    議書附卷足稽，且該股東協議書並均經兩造及訴外人張錦政、蕭憲淙、廖達雄、
    黃芳菊、張福助等人簽名用印完畢，亦經本院勘驗上開協議書原本查驗無訛，是
    依上開共同投資契約書、股東協議書內容及上訴人所自承之被上訴人及訴外人廖
    達雄等人未繳足前即不於上開股東協議書上簽名等語之反面解釋以觀，被上訴人
    於共同投資之個人應出資額及對北京大正公司之應出資額部分，早經兩造協議而
    以其先前與訴外人廖達雄等人對北京大正公司所支付之款項中抵算完畢並視為已
    出資，且該公司於八十七年三月三十一日以前未付清之款項部分亦應由訴外人張
    錦政負責清償，是被上訴人至八十七年三月三十一日止就北京大正公司自無任何
    應出資額或未付款之積欠，而上訴人執以主張系爭款項乃係被上訴人用以清償其
    積欠北京大正公司應付之律師事務所顧問費即人民幣八萬三千元之傳真信函，觀
    其傳真日期乃為兩造達成投資協議前之八十七年三月二十四日，則此之傳真信函
    所載之「應付未付款（人民幣）：方庄宿舍租金年付三萬六千元；律師事務所顧
    問費八萬三千元；其他如中保大廈租金、大興縣宿舍租金等未訂」等項，本屬兩
    造協議內容業已包攝在內之項目而與被上訴人無關，此之費用自非被上訴人所應
    另行支付之項目，上訴人所述系爭二十五萬元係被上訴人先前積欠而應返還予北
    京大正公司款項中之律師事務所顧問費云云自無足採；另查，北京大正公司預定
    資本額為三十五萬美元，被上訴人及訴外人廖達雄、張錦政、蕭憲淙於八十七年
    二月底前已匯款到位驗資八萬美元，上訴人及訴外人黃芳菊、張福助於同年三月
    二十五日匯款到位驗資十萬美元，其餘之十七萬美元資金則應於同年六月二十五
    日前匯至該公司帳戶乙節，此有上開共同投資經營國際貿易及保全業務契約在卷
    可憑，今被上訴人及訴外人廖達雄、張錦政、蕭憲淙等人對北京大正公司應付股
    金均已到位，而上訴人於其與訴外人黃芳菊、張福助應付之十七萬美元是否業已
    如期支付之事實並未舉證以實其說，被上訴人所辯上訴人乃因缺錢未能提出其應
    付出資額而向其調借系爭款項以支應公司需要等語，核與上開契約及訴外人廖達
    雄前揭聲明內容相符而屬可採，系爭二十五萬元現款應屬上訴人向被上訴人所商
    借之借款可堪認定，至上訴人另行提出之八十七年九月二十九日傳真函件內雖載
    有「六月十七日丙○○轉美金（台幣二十五萬元）五萬七千四百九十八元、六月
    十九日丙○○電匯（台幣二十五萬元）五萬六千八百十八元」等語，惟系爭款項
    係被上訴人於同年六月十六日匯入上訴人所有上開帳戶內，與前開被上訴人匯往
    北京大正公司之款項無涉，附此敘明。今系爭款項既係被上訴人借予上訴人之款
    項，而上訴人於經被上訴人限期催告後迄今亦未返還，從而本件被上訴人依消費
    借貸之法律關係請求被上訴人應給付二十五萬元及自支付命令送達之翌日起至清
    償日止按週年利率百分之五計算之利息，依法洵屬正當，自應予以准許，原審論
    事用法並無違誤，自應予以維持，上訴意旨指摘原判決不當，求予廢棄改判，自
    為無理由，應予駁回其上訴。
三、本件為判決基礎之法律關係已臻明確，兩造其餘之攻擊防禦方法核與判決結果不
    生影響，毋庸一一論列，併此敘明。
四、據上論結，本件上訴為無理由，合依民事訴訟法第四百三十六條之一第三項、第
    四百四十九條第一項、第七十八條，判決如主文。
中      華      民      國      九十      年      二    月    二十七    日
                              臺灣高雄地方法院民事第五庭
~B審判長法官  朱玲瑤
~B法      官  汪怡君
~B法      官  黃宏欽
右為正本係照原本作成。
本判決不得上訴。
中      華      民      國    九十      年      二      月    二十七    日
~B法院書記官  張乃昇


司法院資訊處製作；財團法人民間司法改革基金會備份。
